【裁判字號】    98,財管,20
【裁判日期】    980420
【裁判案由】    選任遺產管理人
【裁判全文】
臺灣臺中地方法院民事裁定              98年度財管字第20號
聲  請  人  台灣銀行股份有限公司
法定代理人  丙○○
代  理  人  甲○○
受  選任人  呂秀梅律師
上列聲請人聲請為被繼承人乙○○指定遺產管理人事件，本院裁
定如下：
    主  文
選任呂秀梅律師為被繼承人乙○○（男、民國四十五年三月七日
生、身分證統一編號：Ｚ000000000號、生前最後住所
：台中縣大里市○○路○段八三二號、於民國九十四年七月三日
死亡）之遺產管理人。
聲請程序費用由被繼承人乙○○之遺產負擔。
    理  由
一、按繼承開始時，繼承人有無不明，而無親屬會議或親屬會議
    未於一個月內選定遺產管理人者，利害關係人得聲請法院選
    任遺產管理人；又先順序繼承人均拋棄其繼承時由次順序之
    繼承人繼承，其次順序繼承人有無不明或第四順序之繼承人
    均拋棄其繼承者，準用關於無人承認繼承之規定，民法第11
    78條第2項、第1176條第6項分別定有明文。次按遺產管理人
    之設，旨在管理保存及清算遺產，以免遺產散失，是以遺產
    管理人具有相當之公益色彩；另選任遺產管理人，除慮及管
    理遺產之公平性外，尚須考慮其適切性，亦即可對其遺產、
    遺債之情形瞭解較深，或具法律、會計等專業能力，復與遺
    債債權人無利害共同關係而得忠誠處理者，優先選任為宜；
    又法院選任之遺產管理人，除係律師依律師法第22條規定，
    非經釋明有正當理由，不得辭任外，得不接受法院所命職務
    （最高法院88年度台上字第354號判決，關於選任特別代理
    人所揭示之法律見解，可資參照）。
二、本件聲請意旨略以：被繼承人乙○○（男、民國45年3月7日
    生、身分證統一編號：Ｚ000000000號、生前最後住所：台中
    縣大里市○○路○段832號）生前與聲請人台灣銀行股份有限
    公司尚有債權債務關係，因乙○○已於94年7月3日死亡，而
    其繼承人亦均拋棄繼承，是其繼承人處於有無不明之狀態，
    且親屬會議未於法定期間內選定遺產管理人，致聲請人不得
    向其遺產主張權利，故基於利害關係人，向鈞院聲請選任遺
    產管理人等語，並提出放款借據、小額貸款查詢資料、本院
    94  年度繼字第1636號拋棄繼承准予備查函、本院97年12月
    12 日中院彥家戊97繼732字第135299號函（以上均影本）各
    1 件及戶籍謄本12件為證。
三、本院查：聲請人主張其係被繼承人乙○○之債權人，被繼承
    人乙○○死亡後其第1、3順位繼承人均已拋棄繼承，第2、4
    順位之繼承人皆已先於其而歿，而其親屬會議未於法定期間
    內選定遺產管理人等事實，業經聲請人提出前揭證據為證，
    復經本院調取本院97年度繼字第732號拋棄繼承事件卷宗核
    閱屬實，自堪信為真實。復聲請人主張被繼承人乙○○之家
    屬，迄未由親屬會議選任遺產管理人，欲指定財政部國有財
    產局中區辦事處為遺產管理人，惟經該機關拒絕擔任，而同
    意由本院逕行選任台中律師公會之登錄律師擔任相對人之遺
    產管理人，亦經聲請人到庭陳明在案（見本院98年4月1日訊
    問筆錄）。經本院函請社團法人台中律師公會推薦有意願擔
    任本件遺產管理人之人選，該公會乃推薦由呂秀梅律師擔任
    本案遺產管理人，此有該律師公會98年4月8日中律謙三字第
    98131號函暨所附該律師基本資料表乙件附卷可稽。呂秀梅
    律師為執業律師，非但具有專業知識及能力，且與被繼承人
    所遺遺產間無利害關係，若由其擔任本事件之遺產管理人，
    定能秉持其專業倫理擔當此具公益性質之職務，並順利達成
    管理保存及清算遺產之任務。執此，本院認為由其擔任被繼
    承人之遺產管理人，應屬妥適，爰選任之。
四、依非訟事件法第157條，裁定如主文。
中    華    民    國    98    年    4     月    20    日
                  家事法庭   司法事務官  楊雅筠
以上正本係照原本作成。
如不服本件裁定，得於裁定書送達之翌日起十日內，以書狀敘述
理由，向本庭提起抗告。並應繳納抗告費新台幣一千元。
中    華    民    國    98    年    4     月    20    日
                             書  記  官  曾惠雅


司法院資訊處製作；財團法人民間司法改革基金會備份。
